臺灣高等法院臺南分院刑事判決　　　　　　 九十年度上訴字第一五四號　　 Ｇ
　　　上　訴　人　臺灣嘉義地方法院檢察署檢察官
　　　被　　　告　甲　○　○
　　　選任辯護人　莊　美　貴　律師
右上訴人因被告殺人未遂案件，不服臺灣嘉義地方法院九十年度訴字第一八二號，中
華民國九十年九月二十六日第一審判決（起訴案號：臺灣嘉義地方法院檢察署九十年
度偵字第一六六九號）提起上訴，本院判決如左：
      主      文
原判決撤銷。
甲○○殺人未遂，處有期徒刑壹年陸月，緩刑伍年。
扣案檳榔刀壹把沒收。
      事      實
一、被告甲○○於民國（下同）九十年三月九日晚上二十三時四十分許，與乙○○、
    戊○等人在嘉義縣東石鄉西崙村六十九之二號丙○○住處泡茶聊天，因乙○○於
    眾人面前藉故奚落、污辱甲○○，二人因而發生口角，甲○○不甘受辱，竟頓萌
    殺意，趁乙○○跨上機車欲返回住處之際，在上開丙○○住處前道路上持檳榔刀
    朝乙○○身體正面瘋狂似的刺殺多刀，造成乙○○受有右臉頰十公分撕裂傷、下
    頷動脈破裂及左頸五×三公分、左前胸二公分及五公分、腹部三公分、右肩胛六
    公分、左肩胛五公分，七公分，二公分，五公分多處刀傷等傷害，並導致腹內出
    血、下頷動脈破裂，嗣丙○○見狀上前勸阻，詎甲○○不惟不從，復繼續持刀揮
    刺丙○○成傷（此部分已撤回告訴）。旋於犯罪未被發覺前，攜刀前往嘉義縣警
    察局朴子分局龍岡派出所自首接受裁判。而乙○○於病危經送醫急救始倖免於難
    。
二、案經乙○○之妻己○○訴由嘉義縣警察局朴子分局報請臺灣嘉義地方法院檢察署
    檢察官偵查起訴。
      理      由
一、訊據被告甲○○固不否認於右揭時、地持檳榔刀猛刺被害人乙○○之事實，惟矢
    口否認有殺人之犯意，辯稱：伊無意置乙○○於死，那時因乙○○不斷辱罵伊之
    母親，而伊不加理會先行外出後，乙○○跟著外出，繼續罵伊之母親，一時氣憤
    ，乃取出平常置於機車行李箱內割菜用之檳榔刀刺傷乙○○，伊僅為教訓乙○○
    ，並無殺乙○○的意思云云。
二、惟查：
（一）右揭事實，業據證人丙○○、戊○於警訊、偵查及原審審理中證述歷歷，且有
      華濟醫院住院病歷與乙種診斷證明書、行政院衛生署朴子醫院驗傷診斷書、華
      濟醫院病危通知單、照片六幀、扣押書在卷、檳榔刀乙把、犯案之衣物一套扣
      案可憑。
（二）復查被告持以犯案之檳榔刀係一三角斜尖、刀口鋒利之刀械，且材質堅硬，況
      被告於偵查中供稱：「（刺了幾刀？）忘了」、「（刺乙○○什麼部位？）我
      亂刺也不清楚什麼部位」、「我當時以右手持檳榔刀朝乙○○正面刺殺，至於
      是那個部分、共殺幾刀，因我當時很氣憤、情緒抓狂，我不知道殺了幾刀」、
      「我無計畫刺殺乙○○，是因一時氣憤，臨時起意才動手殺人」、「‧‧‧當
      著丙○○、戊○、鄭金塔等眾人面前說我做人失敗、無能，你要是不爽可以去
      找人過來或是跟我單挑打架，我氣不過才拿刀刺殺乙○○」、「我很後悔，因
      一時衝動殺人」（詳九十年三月十日警訊筆錄），顯見被告當時確已極度氣憤
      ，倘被告基於教訓乙○○之意思，則何須刺如此多刀；且縱使被告僅有教訓乙○○之意思，但依常情判斷，其應可預見刺了被害人乙○○如此多刀之下，可
      能導致乙○○死亡之結果。
（三）又被害人乙○○所受傷勢為右臉頰長十公分、寬一公分、深一公分，下頷動脈
      破裂、左頸左頸長五公分、寬三公分、深零點五公分撕裂傷、後頸長五公分、
      寬三公分、深零點五公分撕裂傷、左前胸長二公分、寬零點五公分、深零點五
      公分、長三公分、寬零點五公分、深零點五公分撕裂傷、腹部三公分、右肩胛
      長六公分、寬二公分、深一公分、長四公分、寬一公分、深一公分撕裂傷、左
      肩胛長六公分、寬二公分、深零點五公分、長九公分、寬二公分、深一公分、
      長二公分、寬二公分、深一公分、長七公分、寬一公分、深一公分撕裂傷、右
      大腿長八公分、寬三公分、深一公分撕裂傷、腹部長三公分、寬一公分、深一
      公分撕裂傷，腹內出血（參卷附華濟醫院九十年七月二日華（圖）字第九００
      七０二０三號函附件），被告所刺傷部位為多處，並導致腹內出血、下頷動脈
      破裂，並經華濟醫院發出病危通知單，益證被告確有殺人犯意。
（四）至被告於刺傷被害人後，雖即至警局自首並要求將被害人送醫急救。但查被告
      朝乙○○身體正面瘋狂似的刺殺多刀後，丙○○見狀上前勸阻，詎甲○○不惟
      不從，復繼續持刀揮刺丙○○，致丙○○受有右前臂十三×五×六公分裂傷等
      傷害，足見其係因丙○○出面勸阻後，始未能繼續刺殺乙○○，故其事後自首
      請求通知救護車送醫之行為，僅係事後態度問題，要難因此認其無殺人犯意。
（五）綜上各情相互參酌，被告上開所辯，應屬卸責之詞，不足採信。本件事證明確
      ，被告之犯行，堪予認定。
三、核被告所為，係犯刑法第二百七十一條第二項、第一項之殺人未遂罪，依刑法第
    二十六條之規定，按既遂犯之刑度減輕其刑。再以被告於肇事後，犯罪未被有偵
    查權之公務員或偵查機關發覺前，向警員丁○○自首等情，有警員丁○○報告書
    附卷可稽，其進而接受裁判，應依法減輕其刑。又本件係因被害人乙○○當著丙○○、戊○、鄭金塔等眾人面前說被告做人失敗、無能，並又以「你要是不爽可
    以去找人過來或是跟我單挑打架」等語挑釁，被告始一時氣憤，臨時起意動手殺
    人，事後隨即前往派出所自首並請求派救護車將被害人送醫，另於原審審理中復
    與被害人達成和解，被害人已不願繼續追究等各情狀觀之，其情狀顯可憫恕，爰
    再依刑法第五十九條之規定遞減其刑二分之一。
四、原審判決以被告無殺死被害人之犯意，及被害人於原審言詞辯論終結前撤回對被
    告傷害犯行之告訴，因予諭知不受理之判決，固非無據。惟被告持刀口鋒利之刀
    械，朝被害人多處要害部位猛刺，導致腹內出血、下頷動脈破裂，並經華濟醫院
    發出病危通知單，被告確有殺人犯意已極顯然。原審法院就以上各節疏未詳調查
    參酌，認僅有傷害犯意而為公訴不受理之諭知，容有未合，公訴人據此上訴指摘
    原判決不當，應認為有理由，自應將原判決撤銷改判。爰審酌被告係因乙○○當
    眾藉故奚落、污辱被告，被告不甘受辱，始一時氣憤而罹刑典，及其犯罪之手段
    ，被害人所受危害及事後已深具悔意等一切情狀，量處如主文所示之刑，扣案之
    檳榔刀乙支，係被告所有且供犯罪所用之物，業據被告供承在卷，依法宣告沒收
    。又被告素行良好，前此未曾受有期徒刑以上刑之宣告，有本院被告全國前案紀
    錄表可稽，其因一時失慮，偶罹刑典，事後已坦承犯行，深具悔意，且已與被害
    人和解，被害人已不願追究，經此刑之宣告後，應知警惕，而無再犯之虞，本院
    因認暫不執行其刑為適當，併予以宣告緩刑伍年，以勵自新。
五、至公訴意旨另以：被告甲○○刺殺乙○○後，丙○○見狀上前勸阻，詎甲○○不
    惟不從，竟基於傷害之犯意，復繼續持刀揮刺丙○○，致丙○○受有右前臂十三
    ×五×六公分裂傷等傷害，因認被告涉有傷害罪嫌。查被告甲○○對於傷害丙○○犯行坦承不諱，並據告訴人丙○○指訴綦詳，復有行政院衛生署朴子醫院驗傷
    診斷書在卷可稽，被告犯有傷害犯行固堪認定。惟查刑法第二百七十七條第一項
    普通傷害罪，依同法第二百八十七條前段規定，為告訴乃論之罪，資據告訴人丙○○於原審辯論終結前之九十年五月二日撤回對被告傷害犯行之告訴，本應依刑
    事訴訟法第三百零三條第三款規定為不受理之諭知，然查公訴人認此部分與前揭
    論罪部分係一行為觸犯數罪名，為想像競合犯，故為前揭判決效力所及，不另為
    不受理之諭知，併此敘明。
四、據上論斷，應依刑事訴訟法第三百六十九條第一項前段、第三百六十四條、第二
    百九十九條第一項前段，刑法第二百七十一條第二項、第一項、第二十六條、第
    六十二條、第五十九條、第七十四條第一款、第三十八條第一項第二款，判決如
    主文。
中    華    民    國      九十一      年      二      月      四        日
                                  臺灣高等法院臺南分院刑事第四庭
                                      審判長法官  陳    義    仲
                                            法官  蔡    崇  義
                                            法官  宋    明    蒼
右正本證明與原本無異。
如不服本判決，應於判決送達後十日內向本院提出上訴狀，其未敘述理由者並應於提
出上訴狀後十日內向本院補提理由書（應附繕本)。
                                      法院書記官  余    素    美
中    華    民    國      九十一      年      二      月      七        日
附錄本案論罪科刑法條全文：
刑法第二百七十一條第一項：殺人者，處死刑、無期徒刑或十年以上有期徒刑。
刑法第二百七十一條第二項：前項之未遂犯罰之。
